臺灣高等法院臺中分院刑事裁定
111年度聲再字第215號
再審聲請人  
即受判決人  林佰淙
刑事裁定正本1件。(更正裁定111.9.22)再審聲請人即受判決人
因過失傷害案件，對於本院111年度交上易字第510號，中華民國
111年7月20日確定判決（第一審案號：臺灣臺中地方法院111年
度交易字第59號；起訴案號：臺灣臺中地方檢察署110年度偵字
第30250號），聲請再審，本院裁定如下：
    主  文
再審之聲請駁回。
    理  由
一、本件再審聲請人即受判決人林佰淙（下稱聲請人）聲請再審
    意旨略以：我對於鑑定報告及判決書所認定我是左轉車未禮
    讓直行車先行才發生車禍有意見。以現場照片所看到狀況，
    當時我已經把車停在人行道前，而不是在快車道上，而且我
    會停在人行道前，是因為人行道上有行人，所以我並沒有任
    何過失云云。
二、按再審制度，係為發現確實之事實真相，以實現公平正義，
    而於案件判決確定之後，另設救濟之特別管道，重在糾正原
    確定判決所認定之事實錯誤，且為受判決人利益聲請再審，
    必其聲請理由合於刑事訴訟法第420條第1項各款所定情形之
    一，或同法第421 條有足生影響於判決之重要證據漏未審酌
    者，始得准許之。再按有罪之判決確定後，因發現新事實或
    新證據，單獨或與先前之證據綜合判斷，足認受有罪判決之
    人應受無罪、免訴、免刑或輕於原判決所認罪名之判決者，
    為受判決人之利益，得聲請再審；上開新事實或新證據，指
    判決確定前已存在或成立而未及調查斟酌，及判決確定後始
    存在或成立之事實、證據，刑事訴訟法第420條第1項第6款
    、第3 項定有明文。然所謂新事實、新證據，不以該事證於
    事實審法院判決前已存在為限，縱於判決確定後始存在或成
    立之事實、證據，亦屬之。惟須該事證本身可單獨或結合先
    前已經存在卷內之各項證據資料，予以綜合判斷觀察，認為
    足以動搖原有罪之確定判決，而為受判決人無罪、免訴、免
    刑或輕於原判決所認罪名之判決者，始得聲請再審。是各項
    新、舊證據綜合判斷結果，不以獲致原確定判決所認定之犯
    罪事實，應是不存在或較輕罪名之確實心證為必要，而僅以
    基於合理、正當之理由，懷疑原已確認之犯罪事實並不實在
    ，可能影響判決之結果或本旨為已足。反面言之，無論新、
    舊、單獨或結合其他卷存證據觀察，綜合判斷之評價結果，
    如客觀上尚難認為足以動搖原確定判決所認定之事實者，或
    於判決確定前已存在或成立，且經法院調查及斟酌之證據，
    因非該條款規定所謂之「新證據」，均不能據為聲請再審之
    原因（最高法院109年度台抗字第268號、106年台抗字第97
    號、104年台抗字第263號裁定意旨參照）。析言之，依上開
    規定聲請再審所提出之事證，應依「新規性」及「確實性」
    進行二階段之審查。前者，係依該證據是否具有「未判斷資
    料性」決定，因得依事證之外觀而為形式審查，應先於證據
    「確實性」審查前（重在證據證明力）為之。此因司法資源
    有限，人力有時而窮，實質正義之追求與法安定性（司法公
    信）之維持仍需求取平衡，再審制度之功能，僅在於發現新
    事證之重新評價，而非對同一事證之再評價。是以，若所指
    證據業已存在於卷內，並經原確定判決法院依法踐行證據調
    查程序，而為適當之辯論，無論係已於確定判決中論述其取
    捨判斷之理由，或係單純捨棄不採，均非「未及調查斟酌」
    之情形，不屬上開「新事實」或「新證據」，而無准予再審
    之餘地（最高法院109年度台抗字第95號裁定意旨參照）。
    而採證認事、取捨證據及證據證明力之判斷，乃事實審法院
    之職權，法院就調查證據之結果，本於自由心證之原則為斟
    酌取捨，是證據之證明力如何，係屬法院之職權範圍，原確
    定判決既已就本案相關卷證予以審酌認定，並敘明理由，倘
    其證據之取捨並無違反論理或經驗法則，即難認其所為之論
    斷係屬違法。是聲請再審之理由，如僅對原確定判決認定事
    實之爭辯，或對原確定判決採證認事職權之行使，任意指摘
    ，或對法院依職權取捨證據持相異評價等情，原審法院即使
    審酌上開證據，亦無法動搖原確定判決，自非符合此條款所
    定提起再審之要件（最高法院102年度台抗字第480號刑事裁
    定參照）。
三、經查：
  ㈠原確定判決就本案犯罪事實所憑之證據及其認定之理由，係
    依憑聲請人之供述及證人李○○之證述，復有中國醫藥大學附
    設醫院診斷證明書、臺中市政府警察局道路交通事故初步分
    析研判表、道路交通事故現場圖、道路交通事故調查報告表
    ㈠、㈡各1份、現場及車損照片17張等證據，並就聲請人所辯
    各節，敘明如何與事實不符而不足憑採，並依憑卷內證據資
    料於理由內詳為指駁說明。是原確定判決已本於事實審法院
    職權而綜合歸納、分析予以判斷後，於理由內詳為說明認定
    所憑之依據與得心證之理由，而認定聲請人有刑法第284條
    之過失傷害罪之犯行，其所為論斷說明與卷內訴訟資料俱無
    不合，並無違背一般經驗法則及論理法則之情事。
　㈡本件聲請人雖於111年9月14日本院訊問程序時，當庭提出其
    自行拍攝之事故現場照片，據以主張其係因人行道上有行人
    ，才把車停在人行道前等行人，並非未禮讓直行車云云。然
    原確定判決就本件交通事故，聲請人是否有過失乙節，業已
    於理由欄貳二㈡「……又按汽車駕駛人轉彎時，不得行經交岔
    路口未達中心處，佔用來車道搶先左轉彎，且轉彎車不得不
    讓直行車先行，道路交通管理處罰條例第48條第1項第3款、
    第6款定有明文；又按汽車行駛至交岔路口時，轉彎車應暫
    停讓直行車先行，道路交通安全規則第102條第1項第2款亦
    定有明文。查被告為領有合格駕駛執照之駕駛人，經被告於
    警詢時自白甚詳（見偵卷第52頁），且有前開道路交通事故
    調查報告表㈡在卷可憑，對於前揭規定理應知之甚詳。而依
    道路交通事故調查報告表㈠所載，本件車禍發生當時天候晴
    、日間自然光線、柏油路面、路面乾燥、無缺陷、無障礙物
    、視距良好，並無不能注意之情事，被告竟疏未注意而駕駛
    上開車輛貿然左轉，因而與告訴人發生碰撞，致告訴人受有
    前揭傷害，足證被告之駕車行為顯有過失。而本件車禍經送
    臺中市車輛行車鑑定委員會鑑定，亦認被告駕駛自用小客車
    ，行至設有行車管制號誌交岔路口，左轉彎車未禮讓對向直
    行車先行，為肇事主因，有該會111年3月2日中市車鑑字第1
    110001726號函暨所附鑑定意見書1份在卷可查（見原審卷第
    41頁至第46頁），被告過失行為與告訴人之傷害間自具有相
    當因果關係。」等語，另就聲請人所執前詞之置辯，亦於理
    由欄貳二㈢中為論述、指駁，並敘明其審酌之依據及判斷之
    理由，俱有卷存資料可資覆按。準此，本件聲請人之聲請意
    旨就此再予爭執、辯解或為個人意見之陳述，顯係就原確定
    判決已為審酌且不利於聲請人認定之部分再事爭執，並為與
    法院依職權取捨證據持相異評價之主張，顯與上開條款規定
    之新證據意義不符，況原確定判決認定事實並非僅依憑杜俊
    鴻及巫尚吉之證言，聲請人所提此部分證據，單獨或與先前
    之證據綜合判斷，尚不足認其應受無罪、免訴、免刑或輕於
    原判決所認罪名之判決，自未合於刑事訴訟法第420條第1項
    第6款所定之再審要件。
四、綜上所述，本件聲請人據以聲請再審所提之理由或所提出之
    新事實、新證據，經本院單獨或結合先前已經存在卷內之各
    項證據資料，予以綜合判斷，均不足以推翻原確定判決所認
    之事實，而使聲請人應受無罪、免訴、免刑或輕於原判決所
    認罪名之判決，核與刑事訴訟法第420條第1項第6款規定得
    聲請再審之要件不符，是聲請人再審之聲請為無理由，應予
    駁回。
五、據上論斷，應依刑事訴訟法第434條第1項，裁定如主文。　
中　　華　　民　　國　 111　　年　　 9　　月　　22　　日
            刑事第七庭   審判長法　官  梁  堯  銘
                               法　官  王  鏗  普
                               法　官  羅  國  鴻
以上正本證明與原本無異。
不得抗告。
                               書記官  吳  姁  穗 

中　　華　　民　　國　　111 　年　　9 　　月　　22　　日